臺灣高雄地方法院行政訴訟判決
110年度交字第527號
原      告  陳宗成  
被      告  高雄市政府交通局

代  表  人  張淑娟  
訴訟代理人  蘇健義  
上列當事人間交通裁決事件，原告不服被告民國110年11月4日高
市交裁字第32-B69A11520號裁決，提起行政訴訟，本院判決如下
：
    主  文
原告之訴駁回。
訴訟費用新臺幣參佰元由原告負擔。
    事實及理由
一、程序事項：按行政訴訟法第237條之7規定，交通裁決事件之
    裁判，得不經言詞辯論為之。本件屬交通裁決事件，依兩造
    所述各節及卷內資料其事證已臻明確，本院認無經言詞辯論
    之必要，爰不經言詞辯論而為判決。
二、事實概要：原告於民國110年8月20日15時5分許駕駛車牌號
    碼000-0000號營業大客車（下稱系爭車輛），在高雄市新興
    區五福二路、文橫二路口(下稱系爭路口)，因有「駕車行經
    有燈光號誌管制之交岔路口闖紅燈」之違規行為，經高雄市
    政府警察局交通警察大隊新興分隊（下稱舉發機關）員警填
    掣掌電字第B69A11520號舉發違反道路交通管理事件通知單
    （下稱舉發通知單）予以舉發。嗣原告於應到案日期前之11
    0年10月7日向被告陳述不服，經被告函詢舉發機關後，認原
    告確有上揭違規行為，乃依道路交通管理處罰條例（下稱處
    罰條例）第53條第1項、第63條第1項第3款規定，於110年11
    月4日開立高市交裁字第32-B69A11520號裁決書（下稱原處
    分），裁處原告「罰鍰新臺幣（下同）3,600元，並記違規
    點數3點」。原告不服，提起本件行政訴訟。
三、原告主張：依員警以對方推理，在十字路口末端因對方紅轉
    綠燈差2秒來判定原告闖紅燈不合理，在2秒之內可能原告行
    駛綠燈過停止線後變黃燈、又馬上變紅燈；本案之後原告多
    次開車經過該處，綠燈過後速變黃燈且速變紅燈之情形發生
    ，且五福路幹線經常有車綠燈過後立刻變黃燈且變紅燈、而
    車尚在十字路口中央的現象。沒有真正的影像判定，最多只
    能為無法判定之結論，怎可用對方反推方式來開單舉發？反
    推只是一種可能性而已、不代表事實等語。並聲明：原處分
    撤銷。
四、被告則以：
　㈠原告雖主張「以對造推理，在十字路口末端因對方紅轉綠燈
    差2秒來判定我闖紅燈不合理」，惟經舉發機關查復略以：
    「陳述人於110年8月20日15時5分，在本市新興區五福二路
    與文橫二路口，駕駛EAL-2831號民營客運大客車與NAA-0969
    號普通重型機車發生交通事故，新興交通分隊處理在案。經
    查核本案交通事故現場圖、照片、撞擊位置及談話紀錄表等
    相關資料，檢視民眾提供五福二路與文橫二路口行車影像，
    顯示15：04：52秒對造於文橫二路（南向北）停等紅燈，15
    ：04：53秒對造行向號誌由紅燈轉換為綠燈（推算五福二路
    西向東行向號誌為紅燈），15：04：55-56秒陳述人沿五福
    二路西向東行駛至文橫二路口（推算行向號誌為紅燈）與文
    橫二路綠燈起駛之對造發生碰撞，依事實證據分析研判，陳
    述人行經有燈光號誌管制之交岔路口闖紅燈，發生交通事故
    ，違反前揭法令規定，於法洵無違誤。」。
　㈡復經本局檢視路口監視器(檔名：D081513_0000000000000000
    0，依影像時間)、系爭路口時制計劃可見：00:00:00-畫面
    右上方可見五福二路東西向車輛通行，文橫二路車輛為停等
    狀態、00:00:16-五福二路西向東有一黑色轎車通過，此時
    文橫二路行人號誌仍為紅燈狀態、00:00:19-文橫二路行人
    號誌已轉為綠燈狀態，文橫二路車輛開始啟動，原告車輛(
    營業大客車)由五福二路西往東通過路口…影片結束。依前揭
    說明，並以原告車輛時速約30公里、40公里(原告自述行駛
    速度30至40公里/小時，換算1秒行駛約8.33公尺、11.11公
    尺)通過路口，於離路口停止線約21公尺(依道路交通事故現
    場圖量測結果)發生碰撞，換算原告由五福二路停止線經過2
    .52秒(即紅燈0.41秒)、1.89秒(即紅燈1.11秒)時(時相一之
    全紅時段3秒區間內)，與訴外人於文橫二路轉為綠燈起駛時
    發生碰撞，可證原告闖紅燈之事實。
　㈢原告又主張「未有停止線通過之畫面舉證闖紅燈」，惟按交
    通事故現場係大量人車迅速交錯移動之複雜環境，且稽查人
    員於民眾報案後始抵現場，或因肇事責任不明而有鑑定必要
    者，雖其身處事發當場亦可能無法立即判斷違規事實，核此
    均屬尚須查證始得確認交通違規事實及違規行為人之情形，
    此觀諸處理細則第15條規定，將「受處分人非該當場被查獲
    之駕駛人或行為人」及「道路交通事故肇事原因無法立即查
    明，需經研判分析或鑑定始確認有違反本條例之行為」等情
    形之舉發，即可知除當場舉發及逕行舉發外，仍有其他舉發
    型態之存在。經查本件係處理員警依道路交通事故處理規範
    規定，對於交通事故現場各種有利於還原真相之跡證詳細採
    集紀錄，並由事故審核人員綜合分析研判，依據道路交通事
    故處理規範第50條前段規定：「…，或由審核小組將道路交
    通事故初步分析研判通知原處理單位後，由原處理單位製單
    舉發」，遂由處理員警就各造當事人違反道路交通管理事件
    之情形肇事舉發。而為減少現場處理時間、縮短因事故造成
    車流壅塞時間及降低二次事故發生之風險，員警經詢問關係
    人，據以分析研判肇事原因或違規事實後製單舉發，其舉發
    已符合處理細則第45條第3款規定「肇事舉發」之態樣，難
    謂其舉發程序有何違誤。
　㈣再按交通違規行政爭訟之舉證責任原理，非如刑事案件中應
    超越任何合理懷疑始可為有罪判決之嚴格程度，而係應與民
    事訴訟之舉證責任原理相類似，亦即，基本上應就行政機關
    與人民所各自主張有利於己之事實，分配其應盡之舉證責任
    ，而非逕予適用刑事訴訟法之「無罪推定」原則。此觀諸行
    政訴訟法第136條規定，行政訴訟程序準用民事訴訟法第277
    條舉證責任分配原則之立法意旨，即可明瞭（臺灣高等法院
    臺中分院97年度交抗字第962號裁定意旨參照）。是處罰條
    例科處行政罰事件，依據公法爭議之舉證責任分配法則，固
    應先由行政機關就其業已履踐相關正當法律程序，以及人民
    應受處罰之客觀違反法令行為，負證明之責，惟原告就行政
    機關已為相當證明之前開事項，若主張欠缺主觀歸責條件或
    為其他抗辯，亦須就其所辯提出反證。原告雖主張「當下於
    黃燈時已過該路口」，惟迄今未依法定程序（例如提出系爭
    EAL-2831號營業大客車行車紀錄影像、行車事故鑑定）反駁
    該事故初步分析研判表之有效性並獲致「原告無肇事責任」
    之法律效果，自難單以原告對於法規命令之個人見解即率以
    推翻調查報告證據，亦無從解免原告之違規行為。是原告既
    於前揭時間、地點確有「駕車行經有燈光號誌管制之交岔路
    口闖紅燈」之行為，被告據以裁處，洵無不合。等語，資為
    抗辯。
　㈤並聲明：原告之訴駁回。
五、本院之判斷：
  ㈠按「汽車駕駛人，行經有燈光號誌管制之交岔路口闖紅燈者
    ，處1,800 元以上5,400 元以下罰鍰」；「汽車駕駛人有下
    列各款所列條款之一者，除依原條款處罰鍰外，並予記點：
    3.有第43條、第53條或第53條之1情形之一者，各記違規點
    數3點。」，處罰條例第53條第1項、第63條第1項第3款分別
    定有明文。再按違反道路交通管理事件統一裁罰基準及處理
    細則（下稱處理細則）第1條規定：「本細則依道路交通管
    理處罰條例第92條第4項規定訂定之。」第2條規定：「（第
    1項）處理違反道路交通管理事件之程序及統一裁罰基準依
    本細則之規定辦理。（第2項）前項統一裁罰基準，如附件
    違反道路交通管理事件統一裁罰基準表(下稱裁罰基準表)。
    」上開處理細則之規定，就其立法目的及功能，乃為防止處
    罰機關枉縱或偏頗，依處罰條例第92條第4項所授權交通部
    會同內政部訂定處理細則及其附件裁罰基準表，用以維持裁
    罰之統一性與全國因違反道路交通管理事件受處罰民眾之公
    平，不因裁決人員不同，而生偏頗，寓有避免各監理機關於
    相同事件恣意為不同裁罰之功能，並非法所不許，於憲法上
    保障人民財產權之意旨並無牴觸（此並有司法院釋字第511
    號解釋理由書意旨足資參照），並無違反法律保留原則。而
    依裁罰基準表的記載，大型車駕駛人行經有燈光號誌管制之
    交岔路口闖紅燈，期限內繳納或到案聽候裁決者，應處罰鍰
    3,600元，並記違規點數3點，核此規定，既係基於母法之授
    權而為訂定，且就處理細則附件所示裁罰基準表中有關處罰
    條例第53條第1項規定之裁罰基準內容，並未牴觸母法，被
    告自得依此基準而為裁罰。
  ㈡本件如事實概要欄所述之原告違規事實，有舉發通知單、原
    處分之裁決書、送達證書、高雄市政府警察局交通警察大隊
    111年1月4日高市警交安字第11170021800號函、111年5月17
    日高市警交安字第11171034100號函、員警職務報告書、110
    年10月18日高市警交安字第11072249400號函、道路交通事
    故初步分析研判表、道路交通事故現場圖、調查報告表(一)
    (二)、談話紀錄表、採證照片、被告簽稿會核單、時相圖、
    採證光碟等在卷可稽(本院卷第39至97頁)，且經本院於調查
    程序中當庭勘驗採證光碟並製作勘驗筆錄及擷取影像畫面附
    卷可憑(本院卷第108頁、第113至127頁)、洵堪認定為真。
　㈢原告雖主張本件沒有真正的影像判定云云；然依照本件採證
    光碟勘驗結果略為：「一、檔案名稱D081513_000000000000
    00000，影片時間15：07：24於文橫二路停等之機車(一台藍
    色、一台紅色)開始起駛，原告車輛自畫面右側出現行駛在
    五福二路、通過前開機車前方。15：07：26上開藍色機車停
    下。15：07：31原告車輛通過路口後停下。15：07：46原告
    下車走向上開藍色機車。15：07：59影片結束。二、檔案名
    稱D081513_00000000000000000，影片時間00：00：00畫面
    右上方可見五福二路車輛通行中，文橫二路車輛為停等狀態
    。00：00：17文橫二路之行人號誌由紅燈轉為綠燈。00：00
    ：19文橫二路車輛開始起駛，原告車輛行駛在五福二路並通
    過路口。00：01：00影片結束。三、檔案名稱D081513_0000
    0000000000000，影片時間15：03：33與原告車輛發生事故
    之相對人機車於文橫二路停等紅燈。15：04：53文橫二路號
    誌轉為綠燈。15：04：55原告車輛自畫面左側出現，行駛在
    五福二路並通過路口。15：05：04原告車輛停下。15：05：
    15原告下車。15：05：25影片結束。」再衡以系爭路口於原
    告違規當時之時制計畫，其中時相一為五福二路綠燈對開75
    秒(含黃燈3秒、全紅3秒)。時相二為文橫二路綠燈對開
    40秒(含黃燈4秒、全紅4秒)；且上開日期並無系爭路口號誌
    故障通報及維修紀錄等情，此有系爭路口交通號誌時相表及
    被告簽稿會核單等資料在卷可憑(本院卷第89至91頁)。經比
    對前開勘驗內容以及系爭路口時相表等資料可知，原告駕駛
    系爭車輛抵達系爭路口時，文橫二路之號誌燈已轉為綠燈，
    且於該行向號誌燈轉為綠燈前，原告行向(即五福二路)之號
    誌燈尚有黃燈3秒、紅燈3秒之緩衝期間，顯見原告駕車通過
    系爭路口時其行向之號誌燈確實已轉為紅燈，被告據此認定
    原告闖紅燈之違規事實，核無違反經驗法則及論理法則，原
    告主張本件缺乏真正影像判定云云，並無可採。
  ㈣原告駕駛系爭車輛行經上開地點時，確有「駕車行經有燈光
    號誌管制之交岔路口闖紅燈」之違規行為，業據被告提出上
    開各項客觀證據資料佐證如前，則被告就原告違反處罰條例
    第53條第1項規定依法得予以裁罰之要件事實，已盡充分提
    舉證責任。原告並未提出有利之反證以證其說，本院自殊無
    從為有利於原告之認定。
六、綜上所陳，原告於上開時間、地點確有駕車行經有燈光號誌
    管制之交岔路口闖紅燈之違規行為。原處分經核並無違誤，
    原告徒執前詞訴請撤銷原處分，為無理由，應予駁回。
七、本件判決基礎已臻明確，兩造其餘之攻擊防禦方法及訴訟資
    料經本院斟酌後，核與判決不生影響，無一一論述之必要，
    併予敘明。
八、本件第一審裁判費為300元，應由原告負擔，爰確定第一審
    訴訟費用額如主文第二項所示。
據上論結，本件原告之訴為無理由，依行政訴訟法第237條之7、
第237 條之8 第1 項、第237 條之9 第1 項、第236 條、第98條
第1 項前段，判決如主文。
中　　華　　民　　國　　111 　年　　12　　月　　19　　日
　　　　　　　　　行政訴訟庭  法  官  謝琬萍
以上正本係照原本作成。　　　　　　　　　　　　　　　　　
如不服本判決，應於判決送達後20日內，向本院提出上訴狀並表
明上訴理由（原判決所違背之法令及其具體內容或依訴訟資料可
認為原判決有違背法令之具體事實），其未載明上訴理由者，應
於提出上訴後20日內向本院補提理由書（上訴狀及上訴理由書均
須按他造人數附繕本，如未按期補提上訴理由書，則逕予駁回上
訴），並應繳納上訴裁判費新臺幣750元。　　　　　　　　　
中　　華　　民　　國　　111 　年　　12　　月　　19　　日
                              書記官   林麗文